臺灣高等法院高雄分院刑事判決　　　　　九十三年度上訴字第五二六號
　　上　訴　人
　　即　被　告　乙○○
　　選任辯護人　朱立人律師
右上訴人因偽造貨幣等案件，不服臺灣高雄地方法院九十二年度訴字第四０二號中華
民國九十三年四月二十三日第一審判決（起訴案號：臺灣高雄地方法院檢察署九十年
度偵字第一九九五九號），提起上訴，本院判決如左：
      主      文
上訴駁回。
      事      實
一、乙○○丙知鄺仁杰（原審通緝中）於民國九十年九月七日晚上十時許，在高雄市
    左營區○○○路一四一號弈卉企業有限公司內，所交付之新版面額新臺幣（下同
    ）一千元紙鈔五十張係偽造之紙幣（ＧＰ五八四四五三ＹＣ二張、ＣＭ一二０八
    六０ＶＪ九張、ＣＭ０二一八六０ＶＪ二張、ＥＬ一三二七三四ＸＣ三張、ＪＮ
    八八九九八七ＵＨ五張、ＥＪ三八三三五九ＭＶ一張、ＪＭ五七三八五九ＶＥ五
    張、ＡＬ六一五七九九ＹＧ二十張、ＡＬ七五五七九九ＹＧ三張），竟與鄺仁杰
    基於共同行使偽造通用紙幣之犯意聯絡，以二百元之代價，受鄺仁杰委託，持該
    五十張偽造之紙幣，前往榮民總醫院旁之宏達加油站前，將該五十張偽造之紙幣
    交予鄺仁杰已事先聯絡之某不詳姓名之男子，以償還債務，惟因該人數錢之際即
    察覺有異，除拒絕收受，將該五十張偽造通用紙幣交還乙○○外，復撥打電話請
    其不詳姓名之友人到場，乙○○見事跡敗露，亦取回該批紙鈔後，隨即騎乘機車
    迅速離開現場，而未得逞。旋乙○○復承前揭行使偽造通用紙幣之犯意，於翌（
    八）日凌晨零時三十分許，持該批偽鈔，至高雄市左營區○○○路三十一號之界
    揚超商內購物，取其中一張仟元紙鈔，向店員呂正欽行使，然仍經呂正欽當場以
    驗鈔筆測出偽鈔而退還致行使得逞，乙○○為避免店員報警，遂假意請求店員呂
    正欽再驗其餘之四十九張偽鈔，經告知均為偽鈔後，始將該批偽鈔取回。嗣於九
    十年九月八日下午六時三十分許，鄺仁杰（於警詢中冒用甲○○名義應訊）前往
    奕卉企業有限公司，欲向乙○○取回該五十張偽造紙幣時，為警據報而前往現場
    查緝，乙○○則趁機跑向二樓，復將該批偽鈔棄置在二樓冰箱旁，然仍由從後跟
    隨而來之警員當場查獲，並扣得該五十張偽造一千元紙鈔。
二、案經高雄市政府警察局左營分局移送臺灣高雄地方法院檢察署檢察官偵查起訴。
    理  由
一、訊據上訴人即被告乙○○（下稱被告）對其於右揭時、地，受鄺仁杰之託，將扣
    案之偽造仟元紙鈔五十張，交予某不詳姓名之男子，遭對方拒收等事實固坦承不
    諱，惟矢口否認有行使偽造通用紙幣之犯行，並辯稱：伊原本不知道該五十張仟
    元紙鈔是偽造的，直到伊請超商店員查驗後才知道，該二百元是伊向鄺仁杰借來
    要加油且伊若知悉該五十張仟元紙鈔係偽造，當無再請界揚超商店員呂正欽幫忙
    檢驗之理云云。
二、經查：
（一）右揭事實，業據被告乙○○於警詢中供承：該五十張仟元紙鈔是「傑哥」（即
      鄺仁杰）於九十年九月七日晚上十時許，在高雄市左營區○○○路一四一號之
      弈卉企業公司內交給伊，要伊幫忙拿到榮民總醫院旁之宏達加油站前還給某不
      詳姓名之人，並拿二百元給伊作為代價，伊到宏達加油站後，有一位男子駕車
      前來，詢問伊是否為「阿傑」的朋友，伊就將該五十張仟元紙鈔交給該男子，
      該男子表示金額有差，並將紙鈔還給伊，伊覺得情況不對等語（見警卷第一頁
      ）；又於偵訊中自承：（問：鄺仁杰為何不自己還錢？）伊為了賺二百元才替
     他（指鄺仁杰）還等語無訛（見偵查卷第十頁）。另證人即查獲之警員楊崇賢
      於原審審理時到庭具結證稱：伊接獲通報表示查獲地點有從事偽鈔買賣，伊到
      達後，向乙○○表示有人檢舉該處有人從事偽鈔買賣，乙○○聽聞後，即轉身
      往樓上跑，伊跟在後面往樓上追，伊看見乙○○將口袋內之偽鈔拿出來，丟在
      冰箱旁邊，伊馬上拍照存證，當時自稱甲○○（即鄺仁杰）之人亦在場等語（
      見原審卷第一六０頁）。又被告於九十年九月八日凌晨零時三十分許，持偽造
      紙鈔，前往高雄市左營區○○○路三十一號之界揚超商內，請店員呂正欽幫忙
      檢驗確認一節，亦經證人呂正欽於警詢中證述無訛（見警卷第七頁），復於原
      審訊問時結證稱：（問：九十年九月八日凌晨零時三十分許，是否有一人持鈔
      票請你幫忙檢驗真偽？）是，該人到超商購買東西，之後拿一張千元大鈔來付
      帳，伊當場檢驗之後告訴他那是假鈔，他就又拿一疊千元紙鈔出來要伊幫他檢
      驗真假，伊確認他拿出來的紙鈔都是假鈔等語（見原審卷第三七頁）。並有扣
      案之偽造仟元紙鈔五十張可稽，又該五十張仟元紙鈔（ＧＰ五八四四五三ＹＣ
      二張、ＣＭ一二０八六０ＶＪ九張、ＣＭ０二一八六０ＶＪ二張、ＥＬ一三二
      七三四ＸＣ三張、ＪＮ八八九九八七ＵＨ五張、ＥＪ三八三三五九ＭＶ一張、
      ＪＭ五七三八五九ＶＥ五張、ＡＬ六一五七九九ＹＧ二十張、ＡＬ七五五七九
      九ＹＧ三張）經送鑑定結果，認均以彩色噴墨方式仿印、無隱藏字及凹版印紋
      凸起效果、紙質與真鈔不同、無水印、安全線以燙印箔膜（含面額數字）方式
      仿鈔券正面五段裸露部分無折光變色效果、左下角之「１０００」面額數字無
      折光變色反應，均屬偽造等情，亦有中央銀行發行局九十年十月十八日（九０
      ）台央發字第０三００五三九六九號函一紙附卷可憑（見偵查卷第三四頁）。
（二）被告乙○○雖辯稱上情，惟查，１、被告乙○○受鄺仁杰委託，而將該五十張
      仟元紙鈔交予該男子，並因此獲取二百元之利益一節，業據被告乙○○於警詢
      及偵訊中供承丙確，已如前述。是被告於原審、本院訊問時，翻異前詞，改稱
      該二百元是伊向鄺仁杰所借云云，顯不足採。２、該五十張偽造仟元紙鈔具有
      無隱藏字及凹版印紋凸起效果、紙質與真鈔不同、安全線正面五段裸露部分無
      折光變色效果、左下角之「１０００」面額數字無折光變色反應等，已如前述
      ，又此等均係可由外觀、觸摸即可辨識與真鈔不同之丙顯特徵，而被告乙○○
      自鄺仁杰收受該五十張偽造紙鈔時，該五十張偽造紙鈔並未另以袋子包裝一節
      ，亦經被告於原審自承屬實（見原審卷第五六頁），是被告乙○○當時自鄺仁
      杰處收受時，既直接接觸該五十張偽造紙鈔。再者，該批通用紙幣，均係新鈔
      且大部分是重號（其重號部分，ＧＰ五八四四五三ＹＣ二張、ＣＭ一二０八六
      ０ＶＪ九長、ＣＭ０二一八六０ＶＪ二張、ＥＬ一三二七三四ＸＣ三張、ＪＮ
      八八九九八七ＵＨ五張、ＪＭ五七三八五九ＶＥ五張、ＡＬ六一五七九九ＹＧ
      二十張、ＡＬ七五五七九九ＹＧ三張），一般稍加觀察，可查知有部分重號，
      亦可辨視係假鈔，業經本院當庭勘驗屬實（見本院九十三年七月三十日審判筆
      錄）。況被告乙○○於原審另供承：伊向該男子表示那些錢是鄺仁杰要還他的
      ，該男子數錢數到一半就將錢還給伊，表示數目不對，伊覺得那些錢可能是偽
      鈔，且當時伊聞到那些錢有香水味道，與一般真鈔不一樣等語（見原審卷第一
      五０頁），足見被告乙○○知悉該批紙鈔係偽造一節，應可認定。３、又查獲
      當時，被告乙○○聽聞證人楊崇賢警員表示因據報有人在現場從事偽鈔交易時
      ，被告乙○○即轉身跑上二樓，並即刻將其口袋內之偽鈔取出，丟棄在冰箱旁
      一節，業如前述，益徵被告乙○○確實因行使偽造通用紙幣，遇警調查，始畏
      罪逃離，並將該五十張偽造紙鈔丟棄在冰箱旁，企圖脫免罪責甚丙，益證被告
      知悉該批紙鈔係偽造。４、另被告及辯護人於原審請求傳訊證人黃文生、葉丙
      勳，以證丙鄺仁杰交予被告乙○○之情形。然本院依被告提供之地址，傳、拘
      證人黃文生、葉丙勳，均無所獲，有送達回證、高雄市政府警察局苓雅分局函
      各二份在卷可稽，被告於本院請求傳訊證人呂正欽、葉丙勳，本院按址傳喚，
      均無法送達，而被告及辯護人復無法提供該二位證人之其他地址，以供傳喚，
      是本院認應已無再行傳訊之必要。
（三）綜上所述，本案事證已臻丙確，被告乙○○所辯，顯係避就之詞，殊無足採，
      其犯行洵堪認定。
三、按中央銀行所發行之新臺幣券，經政府訂為法定貨幣，具有強制流通性質，自屬
    刑法上所稱之通用紙幣（院字第一五０二號解釋參照）。核被告乙○○所為，係
    犯刑法第一百九十六條第三項、第一項之行使偽造通用紙幣未遂罪。被告乙○○
    先後二次行使偽造通用紙幣未遂之行為，時間緊接，犯罪構成要件相同，顯係基
    於概括之犯意為之，為連續犯，應論以一罪。又被告乙○○將該五十張偽造紙鈔
    交予該不詳姓名之男子，及持其中一張偽鈔向店員呂正欽行使，著手於行使偽造
    通用紙幣行為之實行，惟經該男子及呂正欽當場察覺有異而未得逞，均為未遂犯
    ，應依刑法第二十六條前段規定，減輕其刑。被告乙○○就上開向不詳姓名男子
    行使偽造通用紙幣五十張之犯行，與鄺仁杰間，有犯意之聯絡及行為之分擔，為
    共同正犯。又被告乙○○持向店員呂正欽行使之行為，雖未據起訴，然與前揭起
    訴部分，有連續犯之裁判上一罪關係，依審判不可分原則，為起訴效力所及，法
    院自應一併加以審理。至於以假紙幣冒充真幣行使，其性質上含有詐欺之成份，
    已為行使偽造紙幣未遂行為所吸收，不另論以詐欺取財未遂（最高法院二十九年
    上字第一六四八號判例意旨參照），併予指丙。
四、原審以被告罪證丙確，因而適用刑法二十八條、第五十六條、第一百九十六條第
    三項、第一項、第二十六條前段、第二百條，罰金罰鍰提高標準條例第一條前段
    之規定，審酌被告乙○○行使偽造通用紙幣，助長印製偽鈔之氣焰，情節非輕，
    惟念該偽造紙鈔未及流通於交易市場，對社會金融尚未產生實際之危害等一切情
    狀，量處有期徒刑一年六月。扣案之偽造面額壹仟元通用紙幣五十張，依刑法第
    二百條規定宣告沒收。經核原判決認事用法，均無違誤，量刑甚為妥適，被告提
    起上訴否認犯罪，並指摘原判決不當，為無理由，應予駁回。
五、被告乙○○經合法傳喚無正當理由不到庭，不待其陳述逕行判決。
據上論結，應依刑事訴訟法第三百六十八條、第三百七十一條，判決如主文。
本案經檢察官陳國全到庭執行職務。
中    華    民    國     九十三     年       八       月       六       日
                              臺灣高等法院高雄分院刑事第五庭
                                  審判長法官  曾永宗
                                        法官  邱永貴
                                        法官  陳丙富
右正本證丙與原本無異。
如不服本判決應於收受本判決後十日內向本院提出上訴書狀，其未述上訴理由者，
並得於提起上訴後十日內向本院補提理由書狀（均須按他造當事人之人數附繕本)「
切勿逕送上級法院」。
                                      書記官  陳武悅
中    華民    國     九十三     年       八       月       九       日
附錄：本判決論罪科刑法條：
刑法第一百九十六條第一項、第三項：
行使偽造、變造之通用貨幣、紙幣、銀行券或意圖供行使之用而收集或交付於人者，
處三年以上十年以下有期徒刑，得併科五千元以下罰金。
收受後方知為偽造、變造之通用貨幣、紙幣、銀行券，而仍行使或意圖供行使之用而
交付於人者，處五百元以下罰金。
第一項之未遂犯罰之。
                                                                        Ｆ
